【裁判字號】    95,訴,3335
【裁判日期】    951201
【裁判案由】    毒品危害防制條例
【裁判全文】
臺灣高雄地方法院刑事判決              95年度訴字第3335號
公  訴  人  臺灣高雄地方法院檢察署檢察官
被      告  甲○○
上列被告因毒品危害防制條例案件，經檢察官提起公訴（95年度
毒偵字第6779號），被告於準備程序中就被訴事實為有罪之陳述
，經告以簡式審判之旨，本院合議庭裁定由受命法官獨任進行簡
式審判程序，判決如下：
    主  文
甲○○施用第一級毒品，累犯，處有期徒刑捌月。
    事  實
一、甲○○前因肅清煙毒條例案件，經本院以95年度訴字第460
    號判決判處有期徒刑3 年6 月，因其上訴臺灣高等法院高雄
    分院後撤回上訴而確定，甫於民國94年9 月5 日執行完畢；
    又因違反毒品危害防制條例案件，經本院以91年度毒聲字第
    5238號裁定強制戒治，強制戒治期間本院再以92毒聲字第
    586 號裁定停止戒治，所餘戒治期間付保護管束，於92年8
    月21日戒治期間屆滿而執行完畢。竟仍不知悔改，明知海洛
    因在我國係主管機關（行政院）公告查禁之第一級毒品，不
    得施用、持有，竟仍基於施用海洛因之犯意，於民國95年7
    月31日夜間某時許，在其位於高雄市○○區○○路206 號之
    家中，以針筒注射方式施用海洛因1 次。嗣於同年月8 日2
    日16時45分許，在高雄市○○區○○街，因員警見其形跡可
    疑而予以攔檢盤查，進而在其同意下將其帶回警局採驗尿液
    ，始查知上情。
二、案經高雄市政府警察局楠梓分局報告臺灣高雄地方法院檢察
    署檢察官偵查起訴。
    理  由
一、被告甲○○前因違反毒品危害防制條例案件，經本院以91年
    度毒聲字第5238號裁定強制戒治，強制戒治期間本院再以92
    毒聲字第586 號裁定停止戒治，所餘戒治期間付保護管束，
    於92年8 月21日戒治期間屆滿而執行完畢有臺灣高等法院被
    告前案記錄表在卷可稽，其於5 年內再度施用毒品，已合於
    毒品危害防制條例第23條第2 項之規定，應依法論科。又本
    件被告所犯為死刑、無期徒刑或最輕本刑為3 年以上有期徒
    刑以外之罪，其於準備程序中就被訴事實為有罪之陳述，經
    法官告知簡式審判程序之旨，並聽取公訴人之意見後，依刑
    事訴訟法第273 條之1 第1 項規定，裁定由受命法官獨任進
    行簡式審判程序，合先敘明。
二、訊據被告對上開犯行均坦承不諱，被告之尿液經具備鑑定尿
    液中毒品反應專業能力之長榮大學以酵素免疫分析法初步檢
    驗，再以氣相層析質譜儀法確認檢驗，均呈嗎啡及可待因陽
    性反應，有該公司95年8 月21日確認報告、列管毒品人口尿
    液採集送驗紀錄表各1 份可資參照。而人體施用第一級毒品
    海洛因後，可於2 至4 天內自尿液驗出嗎啡之醫學經驗，亦
    經行政院衛管制藥品管理局91年10月3 日管檢字第110436號
    函文釋示明確。綜上所述，足證被告出於任意性之自白與事
    實相符，從而本件事證明確，被告犯行已堪認定。
三、按刑事法若干犯罪行為態樣，本質上原具有反覆、延續實行
    之特徵，立法時既予特別歸類，定為犯罪構成要件之行為要
    素，則行為人基於概括之犯意，在密切接近之一定時、地持
    續實行之複次行為，倘依社會通念，於客觀上認為符合一個
    反覆、延續性之行為觀念者，於刑法評價上，即應僅成立一
    罪，有最高法院95年度台上字第1079號判決可資參照。蓋此
    種犯罪，只需包括論以一罪，已足以評價其不法內涵，無須
    另論以數罪，此即學理上所稱「集合犯」。而施用毒品具成
    癮性，甚難戒斷，施用者為追求快感並避免毒癮發作之痛苦
    ，須持續、密接施用毒品以解癮，是施用毒品行為，本質上
    具有反覆實施之特性，而多次施用毒品之犯行，社會通念亦
    認為客觀上符合一個反覆、延續性之行為觀念。又被告前經
    觀察、勒戒，已如前述，其於勒戒完畢後仍為本件多次施用
    毒品犯行，顯已具成癮之病患人格特質，主觀上當有不斷施
    用之犯意。綜上所述，被告犯行已符合集合犯之要件，揆諸
    上開說明，應認僅成立一罪。末按本件以集合犯論處，雖與
    先前實務見解認係成立連續犯不同，然此僅屬法律見解之變
    更，與新舊法比較無涉，附此敘明。
四、核被告所為，係犯毒品危害防制條例第10條第1 項之施用第
    一級毒品罪，其持有毒品之低度行為應為施用毒品之高度行
    為所吸收，不另論罪。被告前因前因肅清煙毒條例案件，經
    本院以95年度訴字第460 號判決判處有期徒刑3 年6 月，因
    其上訴臺灣高等法院高雄分院後撤回上訴而確定，甫於民國
    94年9 月5 日執行完畢，有臺灣高等法院被告前案紀錄表在
    卷可稽，其於執行完畢後5 年內故意再犯本件有期徒刑以上
    之罪，為累犯，應依刑法第47條加重其刑。爰審酌被告施用
    毒品，觀察勒戒不起訴處分後猶不知悔悟，犯罪之動機、目
    的、施用期間、次數、所生身心之危害，犯後雖曾否認犯行
    ，於本院審理中仍能及時悔悟而坦承犯行等一切情狀，量處
    如主文所示之刑。
據上論斷，應依刑事訴訟法第273 條之1 第1 項、第299 條第1
項前段，毒品危害防制條例第10條第1 項，刑法第11條前段、第
2條 第1 項前段、第47條第1項，判決如主文。
本案經檢察官乙○○到庭執行職務。
中    華    民    國    95    年    12    月    1    日
                  刑事第九庭    法  官  王奕勛
以上正本證明與原本無異。
如不服本判決，應於收受送達後10日內向本院提出上訴書狀。
中    華    民    國    95    年    12    月   1    日
                                書記官  陳心儀
毒品危害防制條例第10條
施用第一級毒品者，處 6 月以上 5 年以下有期徒刑。
施用第二級毒品者，處 3 年以下有期徒刑。


司法院資訊處製作；財團法人民間司法改革基金會備份。
